臺灣臺中地方法院刑事判決　　　　　　　　　　　　　九十年度易字第二二五五號
　　公　訴　人　臺灣臺中地方法院檢察署檢察官
　　被　　　告　戊○○
　　選任辯護人　林豐順
右列被告因竊盜案件，經檢察官提起公訴（九十年度偵字第一一五Ｏ四號），本院判
決如左：
    主  文
戊○○無罪。
    理  由
一、公訴意旨略以：被告戊○○於民國九十年六月二十七日凌晨零時許，在臺中市○
    區○○路二段三二號前，以自備之鑰匙，插入被害人庚○○所有並停放在該處之
    車號ＴＫ－５９３２號自用小客車之車門鑰匙孔，而行竊該車輛，旋為被害人庚○○發現，而大喊「小偷」，經被害人庚○○之胞弟謝順旭當場逮捕並報警處理
    ，因認被告涉有刑法第三百二十條第三項、第一項之普通竊盜未遂罪嫌。
二、公訴意旨認被告戊○○涉犯刑法第三百二十條第三項、第一項之普通竊盜未遂罪
    嫌，係以被害人庚○○之指述、證人謝順旭之證詞及卷附之贓物認領保管單及照
    片為其論據。訊據被告堅詞否認有為右揭犯行，辯稱：伊因工作壓力過大，長期
    失眠，而服用安眠藥之情形。九十年六月二十六日晚上十時許，伊因服用安眠藥
    後精神恍惚，以致當時至翌日凌晨間所發生之事，均不復記憶。伊於九十年六月
    二十七日下午一時三十分許，經臺灣臺中地方法院檢察署檢察官諭令交保後，家
    屬在伊口袋中找到大來汽車修配行之名片及車禍受傷者甲○○之電話，並與甲○○連繫及前往大來汽車修配行了解後，方得知伊於九十年六月二十六日晚上十時
    許，駕駛車號ＺＣ－２１３０號自用小客車，行經臺中市○○路○段與松竹路口
    附近，因精神恍惚，撞及甲○○之車號ＭＭＡ－１２３號機車，據處理車禍現場
    之臺中市警察局第五分局四平派出所（下稱四平派出所）警員告知，伊於事故發
    生後躺在馬路上，因命大而未遭車輛輾斃，前開自用小客車則由大來修配行拖吊
    車司機拖至該行等候處理，伊經警方帶至四平派出所製作完筆錄後，因意識仍未
    清醒，四平派出所警員乃叫計程車搭載伊返回居處，伊於意識模糊之情況下，想
    開回自己之車輛，因時值黑夜且意識不清，乃誤認車號ＴＫ－５９３２號自用小
    客車為其駕駛之前開車輛，並持居處大門之鑰匙欲開啟車門，隨即為被害人發現
    而報警處理，實則伊並無竊盜之犯意等語。
三、按犯罪事實應依證據認定之，無證據不得推定其犯罪事實；不能證明被告犯罪者
    ，應諭知無罪之判決。刑事訴訟法第一百五十四條、第三百零一條第一項分別定
    有明文。次按認定不利於被告之事實，須依積極證據，苟積極證據不足為不利於
    被告事實之認定時，即應為有利於被告之認定，更不必有何有利之證據；事實之
    認定，應憑證據，如未能發現相當證據，或證據不足以證明，自不能以推測或擬
    制之方法，以為裁判基礎。最高法院三十年度上字第八一六號、四十年度臺上字
    第八六號判例參照。經查，
（一）被告戊○○於九十年六月二十六日晚上十時許，駕駛車號ＺＣ－２１３０號自
      用小客車，行經臺中市○○路○段四七Ｏ號前，撞及甲○○所有停於路旁之車
      號ＭＭＡ－１２３號機車等情，業據證人即四平派出所警員乙○○於本院審理
      時證述綦詳，並有四平派出所交通事故處理登記簿附卷可稽。證人乙○○進而
      證稱：我到達現場，有一個路人告訴我，發生事故後，被告有下車，走到一個
      巷子裡，躺在路中間。我馬上過去查看，發現被告確實躺在路中間，該處車子
      不多，但仍有車輛往來。我打電話通知救護車，並試著將被告叫醒，被告被叫
      醒後，意識清醒，我將他帶回派出所，並通知他的家人。這段時間，被告時而
      清醒，時有睡著，所留的電話，有的打得通，有的打不通，打得通的，對方也
      說不認識他。被告有提到其與女朋友分手，有吃安眠藥，後來睡不著，才開車
      出來，一個鐘頭後，我就幫他叫計程車送他回家等語，核與證人即大來汽車修
      配行拖吊車司機己○○證稱：案發當天，我駕駛拖吊車從大來汽車修配行出來
      ，看見車號ＺＣ－２１３０號自用小客車發生車禍，剛好有人把我攔下來，我
      就下車查看，發現駕駛並不在現場，後來有人從巷子裡騎車出來，說有人躺在
      路上，我就跟警察過去查看，並將被告搖醒，確定車子是不是被告的，被告醒
      來後說車子是他的，也同意我們把車子拖到修車廠，我就交給被告一張名片等
      語相符。觀諸被告係駕駛車輛撞及停放路旁之機車，並於車禍後之深夜期間，
      躺在仍有車輛往來之道路中央熟睡，且於警方製作筆錄時，有時睡時醒之現象
      ，足認被告於車禍前後之意識狀態係處於不穩定之情況。雖被告辯稱案發前曾
      服用向常青藥局所購買之安眠藥等情，為證人即常青藥局負責人丁○○所否認
      ，證稱：常青藥局並未販賣安眠藥，如果顧客需要安靜，我們會建議顧客購買
      綜合感冒藥，因為裡面有抗組織胺，有鎮靜的效果等語，不足以認定被告於案
      發前確有服用安眠藥物之情形，然依被告係駕駛車輛撞及停放於路邊之機車，
      且於車禍後躺在有車輛往來之道路中央熟睡等客觀舉止觀之，其意識係處於不
      穩定之狀態，而有嗜睡之情形，應堪認定。又被告因涉嫌行竊車號ＴＫ－５９
      ３２號自用小客車，經警方帶回臺中市警察局第二分局立人派出所（下稱立人
      派出所）製作筆錄時，即表明係因「一時看錯以為是自己的車，才會用鑰匙去
      開啟車門」，與其後於偵查、審理時之供述並無不同，其事後向立人派出所警
      員表示曾駕駛車號ＺＣ－２１３０號自用小客車，在臺中市區發生車禍，確未
      能記憶其在四平派出所製作筆錄之情形，致立人派出所警員向交通隊查證，並
      無被告所指之車禍，益見被告在車禍前後之意識，確有不清晰之情況，是被告
      辯稱其係在意識模糊之情況下，想開回自己之車輛，因時值黑夜且意識不清，
      乃誤認車號ＴＫ－５９３２號自用小客車為其駕駛之前開車輛等情，非不足採
      信。
（二）被告涉嫌行竊車號ＴＫ－５９３２號自用小客車之鑰匙，乃一般之鑰匙，並無
      經過研磨或加工之情形，有該鑰匙一支扣案可資佐證，與一般汽車竊盜案件所
      使用之工具多為經研磨或加工之扳手或鑰匙等，有明顯之不同。被告持一般之
      鑰匙，欲開啟汽車車門鎖，本有相當之困難度，茍被告確有意行竊車輛，衡情
      當無使用困難度頗高之一般鑰匙之理，益證被告係在意識模糊之情況下，誤認
      車號ＴＫ－５９３２號為其自己駕駛之車輛而欲加以開啟，主觀上並無竊盜之
      故意存在，自不該當普通竊盜罪之主觀構成要件。雖證人庚○○證稱其發現被
      告行竊，並由其胞弟謝順旭及路人合力逮捕時，被告意識很清楚等語，然被告
      行竊時係處於意識不穩定，且有嗜睡之情形，已如前述，此與長時間心神喪失
      之情況有別，庚○○發現被告疑似行竊其車輛，並高呼「小偷」之際，其胞弟
      及路人即合力將被告逮捕，任何人於斯時縱有意識不穩定及嗜睡之情況，亦已
      因此而驚醒。另證人即立人派出所警員丙○○證稱：被告在接受訊問過程中，
      意識很清醒，能正確回答問題等語，亦係被告經他人認係現行犯逮捕並移送警
      方處理後，驚醒狀態下之意識狀況，並非被告欲開啟車號ＴＫ－５９３２號自
      用小客車車門時之意識狀況，是證人庚○○、丙○○所見被告之意識情況，尚
      不足為被告不利之認定。
    此外，復查無其他積極證據足資證明被告有公訴人所指之竊盜行為，自不能以推
    測或擬制之方法，以為裁判基礎，本諸無罪推定原則，核屬不能證明被告犯罪，
    應諭知無罪之判決。
據上論斷，應依刑事訴訟法第三百零一條第一項，判決如主文。
中      華      民      國    九十一    年      五      月    二十四    日
                              臺灣臺中地方法院刑事第三庭
                                      法  官  陳  得  利
右正本證明與原本無異。
如不服本判決，應於送達後十日內向本院提出上訴狀（須附繕本），上訴於臺灣高等
法院臺中分院。
                                      書記官
中      華      民      國    九十一    年      五      月    二十七    日
